# Aplikace na reálných datech 4

```{r warning=FALSE, message=FALSE}
# nacteme potrebne balicky 

library(fda)
library(ggplot2)
library(dplyr)
library(tidyr)
library(ddalpha)
library(tidyverse)

set.seed(42)
```

```{r}
data <- read.delim2('phoneme.txt', header = T, sep = ',')

data <- data |> 
  mutate(g = factor(g),
         speaker = factor(speaker))
data[, 2:257] <- as.numeric(data[, 2:257] |> as.matrix())
```


```{r}
summary(data[c(258, 259)])
```

```{r}
tr_vs_test <- str_split(data$speaker, '\\.') |> unlist()
tr_vs_test <- tr_vs_test[seq(1, length(tr_vs_test), by = 4)]
data$train <- ifelse(tr_vs_test == 'train', TRUE, FALSE)
tr_vs_test |> factor() |> summary()
```

```{r}
n_plot <- 5
data[c(1, 2, 3, 5, 9), ] |>
  pivot_longer(cols = x.1:x.256, names_to = 'time',
               values_to = 'value') |>
  mutate(time = rep(1:256, n_plot)) |>
  ggplot(aes(x = time, y = value, colour = g, group = interaction(speaker, g))) + 
  geom_line() + 
  theme_bw() + 
  facet_grid(~ g) + 
  labs(x = 'Frekvence',
       y = 'Log-periodogram',
       colour = 'Foném')
```

```{r}
plot(aa)
plot(ao)
plot(dcl)
plot(iy)
plot(sh)
```

```{r}
n_train <- 200
n_test <- 200

phoneme_subset <- c('aa', 'ao')

data_train <- data |> filter(train) |> filter(g %in% phoneme_subset)
data_test <- data |> filter(!train) |> filter(g %in% phoneme_subset)

data_train <- data_train[sample(1:dim(data_train)[1], n_train), ]
data_test <- data_test[sample(1:dim(data_test)[1], n_test), ]

X_train <- data_train[, -c(1, 258, 259, 260)] |> t()
X_test <- data_test[, -c(1, 258, 259, 260)] |> t()
rownames(X_train) <- 1:256
colnames(X_train) <- paste0('train', colnames(X_train))
rownames(X_test) <- 1:256
colnames(X_test) <- paste0('test', colnames(X_test))
y_train <- data_train[, 258] |> factor(levels = phoneme_subset)
y_test <- data_test[, 258] |> factor(levels = phoneme_subset)

table(y_train)
table(y_test)
```

## Vyhlazení pozorovaných křivek

Nyní převedeme pozorované diskrétní hodnoty (vektory hodnot) na funkcionální objekty, se kterými budeme následně pracovat.
Jelikož se nejedná o periodické křivky, využijeme k vyhlazení B-sline bázi.

Za uzly bereme celý vektor `time`, standardně uvažujeme kubické spliny, proto volíme (implicitní volba v `R`) `norder = 4`.
Budeme penalizovat druhou derivaci funkcí.

```{r}
t <- 1:256
rangeval <- range(t)
breaks <- t
norder <- 4

bbasis <- create.bspline.basis(rangeval = rangeval, 
                               norder = norder, 
                               breaks = breaks)

curv.Lfd <- int2Lfd(2) # penalizujeme 2. derivaci
```

Najdeme vhodnou hodnotu vyhlazovacího parametru $\lambda > 0$ pomocí $GCV(\lambda)$, tedy pomocí zobecněné cross--validace.
Hodnotu $\lambda$ budeme uvažovat pro obě klasifikační skupiny stejnou, neboť pro testovací pozorování bychom dopředu nevěděli, kterou hodnotu $\lambda$, v případě rozdílné volby pro každou třídu, máme volit.

```{r}
# spojeni pozorovani do jedne matice
XX <- cbind(X_train, X_test) |> as.matrix()

lambda.vect <- 10^seq(from = 1, to = 3, length.out = 25) # vektor lambd
gcv <- rep(NA, length = length(lambda.vect)) # prazdny vektor pro ulozebi GCV

for(index in 1:length(lambda.vect)) {
  curv.Fdpar <- fdPar(bbasis, curv.Lfd, lambda.vect[index])
  BSmooth <- smooth.basis(t, XX, curv.Fdpar) # vyhlazeni
  gcv[index] <- mean(BSmooth$gcv) # prumer pres vsechny pozorovane krivky
}

GCV <- data.frame(
  lambda = round(log10(lambda.vect), 3),
  GCV = gcv
)

# najdeme hodnotu minima
lambda.opt <- lambda.vect[which.min(gcv)]
```

Pro lepší znázornění si vykreslíme průběh $GCV(\lambda)$.

```{r fig.cap="Průběh $GCV(\\lambda)$ pro zvolený vektor $\\boldsymbol\\lambda$. Na ose $x$ jsou hodnoty vyneseny v logaritmické škále. Červeně je znázorněna optimální hodnota vyhlazovacího parametru $\\lambda_{optimal}$."}
GCV |> ggplot(aes(x = lambda, y = GCV)) + 
  geom_line(linetype = 'dashed', linewidth = 0.8) + 
  geom_point(size = 2.5) + 
  theme_bw() + 
  labs(x = bquote(paste(log[10](lambda), ' ;   ', 
                        lambda[optimal] == .(round(lambda.opt, 4)))),
       y = expression(GCV(lambda))) + 
  geom_point(aes(x = log10(lambda.opt), y = min(gcv)), colour = 'red', size = 3)
```

S touto optimální volbou vyhlazovacího parametru $\lambda$ nyní vyhladíme všechny funkce.

```{r eval=TRUE}
curv.fdPar <- fdPar(bbasis, curv.Lfd, lambda.opt)
BSmooth <- smooth.basis(t, XX, curv.fdPar)
XXfd <- BSmooth$fd

fdobjSmootheval <- eval.fd(fdobj = XXfd, evalarg = t)
```

Ještě znázorněme všechny křivky včetně průměru zvlášť pro každou třídu.

```{r fig.cap='Vykreslení všech vyhlazených pozorovaných křivek, barevně jsou odlišeny křivky podle příslušnosti do klasifikační třídy. Černou čerchovanou čarou je zakreslen průměr pro každou třídu.'}
n <- n_train + n_test
y <- c(y_train, y_test)
DFsmooth <- data.frame(
  t = rep(t, n),
  time = factor(rep(1:n, each = length(t))),
  Smooth = c(fdobjSmootheval),
  Phoneme = y)

DFmean <- data.frame(
  t = rep(t, 2),
  Mean = c(apply(fdobjSmootheval[ , y == phoneme_subset[1]], 1, mean),
            apply(fdobjSmootheval[ , y == phoneme_subset[2]], 1, mean)),
  Phoneme = factor(rep(phoneme_subset, each = length(t)),
                 levels = levels(y))
)

DFsmooth |> ggplot(aes(x = t, y = Smooth, color = Phoneme)) + 
  geom_line(aes(group = time), linewidth = 0.2) +
  theme_bw() +
  labs(x = 'Time',
       y = 'Function',
       colour = 'Phoneme') +
  scale_colour_discrete(labels = phoneme_subset) + 
  geom_line(data = DFmean, aes(x = t, y = Mean, 
                               group = Phoneme, colour = Phoneme), 
            linewidth = 1, linetype = 'solid')
```

## Klasifikace křivek

Nejprve načteme potřebné knihovny pro klasifikaci.

```{r warning=FALSE, message=FALSE}
library(caTools) # pro rozdeleni na testovaci a trenovaci
library(caret) # pro k-fold CV
library(fda.usc) # pro KNN, fLR
library(MASS) # pro LDA
library(fdapace)
library(pracma)
library(refund) # pro LR na skorech
library(nnet) # pro LR na skorech
library(caret)
library(rpart) # stromy
library(rattle) # grafika
library(e1071)
library(randomForest) # nahodny les
```

```{r}
# rozdeleni na testovaci a trenovaci cast
split <- rep(c(TRUE, FALSE), c(n_train, n_test))
Y <- ifelse(y == 'ao', TRUE, FALSE)

X.train <- subset(XXfd, split == TRUE)
X.test <- subset(XXfd, split == FALSE)

Y.train <- subset(Y, split == TRUE)
Y.test <- subset(Y, split == FALSE)
```

Ještě se podíváme na zastoupení jednotlivých skupin v testovací a trénovací části dat.

```{r}
# absolutni zastoupeni
table(Y.train)
table(Y.test)

# relativni zastoupeni
table(Y.train) / sum(table(Y.train))
table(Y.test) / sum(table(Y.test))
```

### $K$ nejbližších sousedů

Začněme neparametrickou klasifikační metodou, a to metodou $K$ nejbližších sousedů.
Nejprve si vytvoříme potřebné objekty tak, abychom s nimi mohli pomocí funkce `classif.knn()` z knihovny `fda.usc` dále pracovat.

```{r}
x.train <- fdata(X.train)
y.train <- as.numeric(factor(Y.train))
```

Nyní můžeme definovat model a podívat se na jeho úspěšnost klasifikace.
Poslední otázkou však zůstává, jak volit optimální počet sousedů $K$.
Mohli bychom tento počet volit jako takové $K$, při kterém nastává minimální chybovost na trénovacích datech.
To by ale mohlo vést k přeučení modelu, proto využijeme cross-validaci.
Vzhledem k výpočetní náročnosti a rozsahu souboru zvolíme $k$-násobnou CV, my zvolíme například hodnotu $k = {10}$.

```{r}
# model pro vsechna trenovaci data pro K = 1, 2, ..., sqrt(n_train)
neighb.model <- classif.knn(group = y.train, 
                            fdataobj = x.train, 
                            knn = c(1:round(sqrt(length(y.train))))) 

summary(neighb.model) # shrnuti modelu
plot(neighb.model$gcv, pch = 16) # vykresleni zavislosti GCV na poctu sousedu K
neighb.model$max.prob # maximalni presnost
(K.opt <- neighb.model$h.opt) # optimalni hodnota K
```

Proveďme předchozí postup pro trénovací data, která rozdělíme na $k$ částí a tedy zopakujeme tuto část kódu $k$-krát.

```{r}
k_cv <- 10 # k-fold CV
neighbours <- c(1:(2 * ceiling(sqrt(length(y.train))))) # pocet sousedu 

# rozdelime trenovaci data na k casti
folds <- createMultiFolds(X.train$fdnames$reps, k = k_cv, time = 1)

# prazdna matice, do ktere vlozime jednotlive vysledky
# ve sloupcich budou hodnoty presnosti pro danou cast trenovaci mnoziny
# v radcich budou hodnoty pro danou hodnotu K sousedu
CV.results <- matrix(NA, nrow = length(neighbours), ncol = k_cv)

for (index in 1:k_cv) {
  # definujeme danou indexovou mnozinu
  fold <- folds[[index]]
    
  x.train.cv <- subset(X.train, c(1:length(X.train$fdnames$reps)) %in% fold) |>
    fdata()
  y.train.cv <- subset(Y.train, c(1:length(X.train$fdnames$reps)) %in% fold) |>
    factor() |> as.numeric()
  
  x.test.cv <- subset(X.train, !c(1:length(X.train$fdnames$reps)) %in% fold) |>
    fdata()
  y.test.cv <- subset(Y.train, !c(1:length(X.train$fdnames$reps)) %in% fold) |>
    factor() |> as.numeric()
  
  # projdeme kazdou cast ... k-krat zopakujeme
  for(neighbour in neighbours) {
    # model pro konkretni volbu K
    neighb.model <- classif.knn(group = y.train.cv, 
                              fdataobj = x.train.cv, 
                              knn = neighbour) 
    # predikce na validacni casti
    model.neighb.predict <- predict(neighb.model, 
                                    new.fdataobj = x.test.cv)
    # presnost na validacni casti
    presnost <- table(y.test.cv, model.neighb.predict) |> 
      prop.table() |> diag() |> sum()
    
    # presnost vlozime na pozici pro dane K a fold
    CV.results[neighbour, index] <- presnost
  }
}

# spocitame prumerne presnosti pro jednotliva K pres folds
CV.results <- apply(CV.results, 1, mean)
K.opt <- which.max(CV.results)
presnost.opt.cv <- max(CV.results)
CV.results
```

Vidíme, že nejlépe vychází hodnota parametru $K$ jako `r K.opt` s hodnotou přesnosti spočtenou pomocí 10-násobné CV `r round(presnost.opt.cv, 4)`.
Pro přehlednost si ještě vykresleme průběh validační chybovosti v závislosti na počtu sousedů $K$.

```{r fig.cap='Závislost validační chybovosti na hodnotě $K$, tedy na počtu sousedů.'}
CV.results <- data.frame(K = neighbours, CV = CV.results)
CV.results |> ggplot(aes(x = K, y = 1 - CV)) + 
  geom_line(linetype = 'dashed', colour = 'grey') + 
  geom_point(size = 1.5) + 
  geom_point(aes(x = K.opt, y = 1 - presnost.opt.cv), colour = 'red', size = 2) +
  theme_bw() + 
  labs(x = bquote(paste(K, ' ;   ', 
                        K[optimal] == .(K.opt))),
       y = 'Validační chybovost') + 
  scale_x_continuous(breaks = neighbours)
```

Nyní známe optimální hodnotu parametru $K$ a tudíž můžeme sestavit finální model.

```{r}
neighb.model <- classif.knn(group = y.train, fdataobj = x.train, knn = K.opt)

# predikce
model.neighb.predict <- predict(neighb.model, 
                                new.fdataobj = fdata(X.test))

summary(neighb.model)

# presnost na testovacich datech
presnost <- table(as.numeric(factor(Y.test)), model.neighb.predict) |>
  prop.table() |>
  diag() |>
  sum()
# chybovost
1 - presnost
```

Vidíme tedy, že přesnost modelu sestrojeného pomocí metody $K$ nejbližších sousedů s optimální volbou $K_{optimal}$ rovnou `r K.opt`, kterou jsme určili cross-validací, je na trénovacích datech rovna `r 1 - round(neighb.model$max.prob, 4)` a na testovacích datech `r round(1 - presnost, 4)`.

K porovnání jendotlivých modelů můžeme použít oba typy chybovostí, pro přehlednost si je budeme ukládat do tabulky.

```{r}
RESULTS <- data.frame(model = 'KNN', 
                      Err.train = 1 - neighb.model$max.prob,
                      Err.test = 1 - presnost)
```

### Lineární diskriminační analýza

Jako druhou metodu pro sestrojení klasifikátoru budeme uvažovat lineární diskriminační analýzu (LDA).
Jelikož tato metoda nelze aplikovat na funkcionální data, musíme je nejprve diskretizovat, což provedeme pomocí funkcionální analýzy hlavních komponent.
Klasifikační algoritmus následně provedeme na skórech prvních $p$ hlavních komponent.
Počet komponent $p$ zvolíme tak, aby prvních $p$ hlavních komponent dohromady vysvětlovalo alespoň 90 % variability v datech.

Proveďme tedy nejprve funkcionální analýzu hlavních komponent a určeme počet $p$.

```{r}
# analyza hlavnich komponent
data.PCA <- pca.fd(X.train, nharm = 10) # nharm - maximalni pocet HK
nharm <- which(cumsum(data.PCA$varprop) >= 0.9)[1] # urceni p
if(nharm == 1) nharm <- 2 # aby bylo mozne vykreslovat grafy,
# potrebujeme alespon 2 HK

data.PCA <- pca.fd(X.train, nharm = nharm) 
data.PCA.train <- as.data.frame(data.PCA$scores) # skore prvnich p HK
data.PCA.train$Y <- factor(Y.train) # prislusnost do trid
```

V tomto konkrétním případě jsme za počet hlavních komponent vzali $p$ = `r nharm`, které dohromady vysvětlují `r 100 * round(cumsum(data.PCA$varprop)[nharm], 4)` % variability v datech.
První hlavní komponenta potom vysvětluje `r 100 * round(data.PCA$varprop[1], 4)` % a druhá `r 100 * round(data.PCA$varprop[2], 4)` % variability.
Graficky si můžeme zobrazit hodnoty skórů prvních dvou hlavních komponent, barevně odlišených podle příslušnosti do klasifikační třídy.

```{r fig.cap="Hodnoty skórů prvních dvou hlavních komponent pro trénovací data. Barevně jsou odlišeny body podle příslušnosti do klasifikační třídy."}
data.PCA.train |> ggplot(aes(x = V1, y = V2, colour = Y)) +
  geom_point(size = 1.5) + 
  labs(x = paste('1. hlavní komponenta (vysvětlená variabilita', 
                 round(100 * data.PCA$varprop[1], 2), '%)'),
       y = paste('2. hlavní komponenta (', 
                 round(100 * data.PCA$varprop[2], 2), '%)'),
       colour = 'Klasifikační\n      třída') +
  scale_colour_discrete(labels = c('Y = 0', 'Y = 1')) +
  theme_bw()
```

Abychom mohli určit přesnost klasifikace na testovacích datech, potřebujeme spočítat skóre pro první `r nharm` hlavní komponenty pro testovací data.
Tato skóre určíme pomocí vzorce:

$$
\xi_{i, j} = \int \left( X_i(t) - \mu(t)\right) \cdot \rho_j(t)\text dt,
$$ 
kde $\mu(t)$ je střední hodnota (průměrná funkce) a $\rho_j(t)$ vlastní fukce (funkcionální hlavní komponenty).

```{r}
# vypocet skoru testovacich funkci
scores <- matrix(NA, ncol = nharm, nrow = length(Y.test)) # prazdna matice

for(k in 1:dim(scores)[1]) {
  xfd = X.test[k] - data.PCA$meanfd[1] # k-te pozorovani - prumerna funkce
  scores[k, ] = inprod(xfd, data.PCA$harmonics) 
  # skalarni soucin rezidua a vlastnich funkci rho (funkcionalni hlavni komponenty)
}

data.PCA.test <- as.data.frame(scores)
data.PCA.test$Y <- factor(Y.test)
colnames(data.PCA.test) <- colnames(data.PCA.train) 
```

Nyní již můžeme sestrojit klasifikátor na trénovací části dat.

```{r}
# model
clf.LDA <- lda(Y ~ ., data = data.PCA.train)

# presnost na trenovacich datech
predictions.train <- predict(clf.LDA, newdata = data.PCA.train)
presnost.train <- table(data.PCA.train$Y, predictions.train$class) |>
  prop.table() |> diag() |> sum()
  
# presnost na testovacich datech
predictions.test <- predict(clf.LDA, newdata = data.PCA.test)
presnost.test <- table(data.PCA.test$Y, predictions.test$class) |>
  prop.table() |> diag() |> sum()
```

Spočítali jsme jednak přesnost klasifikátoru na trénovacích (`r 100 * round(presnost.train, 4)` %), tak i na testovacích datech (`r 100 * round(presnost.test, 4)` %).

Pro grafické znázornění metody můžeme zaznačit dělící hranici do grafu skórů prvních dvou hlavních komponent.
Tuto hranici spočítáme na husté síti bodů a zobrazíme ji pomocí funkce `geom_contour()`.

```{r fig.cap="Skóre prvních dvou hlavních komponent, barevně odlišené podle příslušnosti do klasifikační třídy. Černě je vyznačena dělící hranice (přímka v rovině prvních dvou hlavních komponent) mezi třídami sestrojená pomocí LDA."}
# pridame diskriminacni hranici
np <- 1001 # pocet bodu site
# x-ova osa ... 1. HK
nd.x <- seq(from = min(data.PCA.train$V1), 
            to = max(data.PCA.train$V1), length.out = np)
# y-ova osa ... 2. HK
nd.y <- seq(from = min(data.PCA.train$V2), 
            to = max(data.PCA.train$V2), length.out = np)
# pripad pro 2 HK ... p = 2
nd <- expand.grid(V1 = nd.x, V2 = nd.y)
# pokud p = 3
if(dim(data.PCA.train)[2] == 4) {
  nd <- expand.grid(V1 = nd.x, V2 = nd.y, V3 = data.PCA.train$V3[1])}
# pokud p = 4
if(dim(data.PCA.train)[2] == 5) {
  nd <- expand.grid(V1 = nd.x, V2 = nd.y, V3 = data.PCA.train$V3[1],
                    V4 = data.PCA.train$V4[1])}
# pokud p = 5
if(dim(data.PCA.train)[2] == 10) {
  nd <- expand.grid(V1 = nd.x, V2 = nd.y, V3 = data.PCA.train$V3[1],
                    V4 = data.PCA.train$V4[1], V5 = data.PCA.train$V5[1],
                    V6 = data.PCA.train$V6[1],
                    V7 = data.PCA.train$V7[1], 
                    V8 = data.PCA.train$V8[1],
                    V9 = data.PCA.train$V9[1])}

# pridame Y = 0, 1
nd <- nd |> mutate(prd = as.numeric(predict(clf.LDA, newdata = nd)$class))

data.PCA.train |> ggplot(aes(x = V1, y = V2, colour = Y)) +
  geom_point(size = 1.5) + 
  labs(x = paste('1. hlavní komponenta (vysvětlená variabilita', 
                 round(100 * data.PCA$varprop[1], 2), '%)'),
       y = paste('2. hlavní komponenta (', 
                 round(100 * data.PCA$varprop[2], 2), '%)'),
       colour = 'Klasifikační\n      třída') +
  scale_colour_discrete(labels = c('Y = 0', 'Y = 1')) +
  theme_bw() +
  geom_contour(data = nd, aes(x = V1, y = V2, z = prd), colour = 'black')
```

Vidíme, že dělící hranicí je přímka, lineární funkce v prostoru 2D, což jsme ostatně od LDA čekali.
Nakonec přidáme chybovosti do souhrnné tabulky.

```{r}
Res <- data.frame(model = 'LDA', 
                  Err.train = 1 - presnost.train,
                  Err.test = 1 - presnost.test)

RESULTS <- rbind(RESULTS, Res)
```

### Kvadratická diskriminační analýza

Jako další sestrojme klasifikátor pomocí kvadratické diskriminační analýzy (QDA).
Jedná se o analogický případ jako LDA s tím rozdílem, že nyní připouštíme pro každou ze tříd rozdílnou kovarianční matici normálního rozdělení, ze kterého pocházejí příslušné skóry.
Tento vypuštěný předpoklad o rovnosti kovariančních matic vede ke kvadratické hranici mezi třídami.

V `R` se provede QDA analogicky jako LDA v předchozí části, tedy opět bychom pomocí funkcionální analýzy hlavních komponent spočítali skóre pro trénovací i testovací funkce, sestrojili klasifikátor na skórech prvních $p$ hlavních komponent a pomocí něj predikovali příslušnost testovacích křivek do třídy $Y^* \in \{0, 1\}$.

Funkcionální PCA provádět nemusíme, využijeme výsledků z části LDA.

```{r include=FALSE, eval=FALSE}
# analyza hlavnich komponent ... uplne stejne jako u LDA
data.PCA <- pca.fd(X.train, nharm = 10) # nharm - maximalni pocet HK
nharm <- which(cumsum(data.PCA$varprop) >= 0.9)[1] # urceni p
if(nharm == 1) nharm <- 2

data.PCA <- pca.fd(X.train, nharm = nharm) 
data.PCA.train <- as.data.frame(data.PCA$scores) # skore prvnich p HK
data.PCA.train$Y <- factor(Y.train) # prislusnost do trid
```

```{r include=FALSE, eval=FALSE}
# vypocet skoru testovacich funkci
scores <- matrix(NA, ncol = nharm, nrow = length(Y.test)) # prazdna matice 

for(k in 1:dim(scores)[1]) {
  xfd = X.test[k] - data.PCA$meanfd[1] # k-te pozorovani - prumerna funkce
  scores[k, ] = inprod(xfd, data.PCA$harmonics) 
  # skalarni soucin rezidua a vlastnich funkci rho (funkcionalni hlavni komponenty)
}

data.PCA.test <- as.data.frame(scores)
data.PCA.test$Y <- factor(Y.test)
colnames(data.PCA.test) <- colnames(data.PCA.train) 
```

Můžeme tedy rovnou přistoupit k sestrojení klasifikátoru, což provedeme pomocí funkce `qda()`.
Následně spočítáme přesnost klasifikátoru na testovacích a trénovacích datech.

```{r}
# model
clf.QDA <- qda(Y ~ ., data = data.PCA.train)

# presnost na trenovacich datech
predictions.train <- predict(clf.QDA, newdata = data.PCA.train)
presnost.train <- table(data.PCA.train$Y, predictions.train$class) |>
  prop.table() |> diag() |> sum()
  
# presnost na testovacich datech
predictions.test <- predict(clf.QDA, newdata = data.PCA.test)
presnost.test <- table(data.PCA.test$Y, predictions.test$class) |>
  prop.table() |> diag() |> sum()
```

Spočítali jsme tedy jednak přesnost klasifikátoru na trénovacích (`r 100 * round(presnost.train, 4)` %), tak i na testovacích datech (`r 100 * round(presnost.test, 4)` %).

Pro grafické znázornění metody můžeme zaznačit dělící hranici do grafu skórů prvních dvou hlavních komponent.
Tuto hranici spočítáme na husté síti bodů a zobrazíme ji pomocí funkce `geom_contour()` stejně jako v případě LDA.

```{r include=FALSE, eval=FALSE}
# pridame diskriminacni hranici
np <- 1001 # pocet bodu site
# x-ova osa ... 1. HK
nd.x <- seq(from = min(data.PCA.train$V1), 
            to = max(data.PCA.train$V1), length.out = np)
# y-ova osa ... 2. HK
nd.y <- seq(from = min(data.PCA.train$V2), 
            to = max(data.PCA.train$V2), length.out = np)
# pripad pro 2 HK ... p = 2
nd <- expand.grid(V1 = nd.x, V2 = nd.y)
# pokud p = 3
if(dim(data.PCA.train)[2] == 4) {
  nd <- expand.grid(V1 = nd.x, V2 = nd.y, V3 = data.PCA.train$V3[1])}
# pokud p = 4
if(dim(data.PCA.train)[2] == 5) {
  nd <- expand.grid(V1 = nd.x, V2 = nd.y, V3 = data.PCA.train$V3[1],
                    V4 = data.PCA.train$V4[1])}
# pokud p = 5
if(dim(data.PCA.train)[2] == 6) {
  nd <- expand.grid(V1 = nd.x, V2 = nd.y, V3 = data.PCA.train$V3[1],
                    V4 = data.PCA.train$V4[1], V5 = data.PCA.train$V5[1])}
```

```{r fig.cap="Skóre prvních dvou hlavních komponent, barevně odlišené podle příslušnosti do klasifikační třídy. Černě je vyznačena dělící hranice (parabola v rovině prvních dvou hlavních komponent) mezi třídami sestrojená pomocí QDA."}
nd <- nd |> mutate(prd = as.numeric(predict(clf.QDA, newdata = nd)$class))

data.PCA.train |> ggplot(aes(x = V1, y = V2, colour = Y)) +
  geom_point(size = 1.5) + 
  labs(x = paste('1. hlavní komponenta (vysvětlená variabilita', 
                 round(100 * data.PCA$varprop[1], 2), '%)'),
       y = paste('2. hlavní komponenta (', 
                 round(100 * data.PCA$varprop[2], 2), '%)'),
       colour = 'Klasifikační\n      třída') +
  scale_colour_discrete(labels = c('Y = 0', 'Y = 1')) +
  theme_bw() +
  geom_contour(data = nd, aes(x = V1, y = V2, z = prd), colour = 'black')
```

Všimněme si, že dělící hranicí mezi klasifikačními třídami je nyní parabola.

Nakonec ještě doplníme chybovosti do souhrnné tabulky.

```{r}
Res <- data.frame(model = 'QDA', 
                  Err.train = 1 - presnost.train,
                  Err.test = 1 - presnost.test)

RESULTS <- rbind(RESULTS, Res)
```

### Logistická regrese

Logistickou regresi můžeme provést dvěma způsoby.
Jednak použít funkcionální obdobu klasické logistické regrese, druhak klasickou mnohorozměrnou logistickou regresi, kterou provedeme na skórech prvních $p$ hlavních komponent.

#### Funkcionální logistická regrese

Analogicky jako v případě konečné dimenze vstupních dat uvažujeme logistický model ve tvaru:

$$
g\left(\mathbb E [Y|X = x]\right) = \eta (x) = g(\pi(x)) = \alpha + \int \beta(t)\cdot x(t) \text d t,
$$ 
kde $\eta(x)$ je lineární prediktor nabývající hodnot z intervalu $(-\infty, \infty)$, $g(\cdot)$ je *linková funkce*, v případě logistické regrese se jedná o logitovou funkci $g: (0,1) \rightarrow \mathbb R,\ g(p) = \ln\frac{p}{1-p}$ a $\pi(x)$ podmíněná pravděpodobnost

$$
\pi(x) = \text{Pr}(Y = 1 | X = x) = g^{-1}(\eta(x)) = \frac{\text e^{\alpha + \int \beta(t)\cdot x(t) \text d t}}{1 + \text e^{\alpha + \int \beta(t)\cdot x(t) \text d t}},
$$

přičemž $\alpha$ je konstanta a $\beta(t) \in L^2[a, b]$ je parametrická funkce.
Naším cílem je odhadnout tuto parametrickou funkci.

Pro funkcionální logistickou regresi použijeme funkci `fregre.glm()` z balíčku `fda.usc`.
Nejprve si vytvoříme vhodné objekty pro konstrukci klasifikátoru.

```{r}
# vytvorime vhodne objekty
x.train <- fdata(X.train)
y.train <- as.numeric(Y.train)

# body, ve kterych jsou funkce vyhodnoceny
tt <- x.train[["argvals"]]

dataf <- as.data.frame(y.train) 
colnames(dataf) <- "Y"
# B-spline baze 
basis1 <- X.train$basis
```

Abychom mohli odhadnout parametrickou funkci $\beta(t)$, potřebujeme ji vyjádřit v nějaké bazické reprezentaci, v našem případě B-splinové bázi.
K tomu však potřebujeme najít vhodný počet bázových funkcí.
To bychom mohli určit na základě chybovosti na trénovacích datech, avšak tato data budou upřenostňovat výběr velkého počtu bází a bude docházet k přeučení modelu.

Ilustrujme si to na následujícím případě.
Pro každý z počtu bází $n_{basis} \in \{4, 5, \dots, 30\}$ natrénujeme model na trénovacích datech, určíme na nich chybovost a také spočítáme chybovost na testovacích datech.
Připomeňme, že k výběru vhodného počtu bází nemůžeme využít stejná data jako pro odhad testovací chybovosti, neboť bychom tuto chybovost podcenili.

```{r warning=FALSE}
n.basis.max <- 4
n.basis <- 10#4:n.basis.max
pred.baz <- matrix(NA, nrow = length(n.basis), ncol = 2, 
                   dimnames = list(n.basis, c('Err.train', 'Err.test')))

for (i in n.basis) {
  # baze pro bety
  basis2 <- create.bspline.basis(rangeval = range(tt), nbasis = i)
  # vztah
  f <- Y ~ x
  # baze pro x a bety
  basis.x <- list("x" = basis1) # vyhlazene data
  basis.b <- list("x" = basis2)
  # vstupni data do modelu
  ldata <- list("df" = dataf, "x" = x.train)
  # binomicky model ... model logisticke regrese
  model.glm <- fregre.glm(f, family = binomial(), data = ldata,
                          basis.x = basis.x, basis.b = basis.b)
  
  # presnost na trenovacich datech
  predictions.train <- predict(model.glm, newx = ldata)
  predictions.train <- data.frame(Y.pred = ifelse(predictions.train < 1/2, 0, 1))
  presnost.train <- table(Y.train, predictions.train$Y.pred) |>
    prop.table() |> diag() |> sum()
    
  # presnost na testovacich datech
  newldata = list("df" = as.data.frame(Y.test), "x" = fdata(X.test))
  predictions.test <- predict(model.glm, newx = newldata)
  predictions.test <- data.frame(Y.pred = ifelse(predictions.test < 1/2, 0, 1))
  presnost.test <- table(Y.test, predictions.test$Y.pred) |>
    prop.table() |> diag() |> sum()
  
  # vlozime do matice
  pred.baz[as.character(i), ] <- 1 - c(presnost.train, presnost.test)
} 

pred.baz <- as.data.frame(pred.baz)
pred.baz$n.basis <- n.basis
```

Znázorněme si průběh obou typů chybovostí v grafu v závislosti na počtu bazických funkcí.

```{r fig.cap='Závislost testovací a trénovací chybovosti na počtu bázových funkcí pro $\\beta$. Červeným bodem je znázorněn optimální počet $n_{optimal}$ zvolený jako minimum testovací chybovosti, černou čarou je vykreslena testovací a modrou přerušovanou čarou je vykreslen průběh trénovací chybovosti.'}
n.basis.beta.opt <- pred.baz$n.basis[which.min(pred.baz$Err.test)]

pred.baz |> ggplot(aes(x = n.basis, y = Err.test)) + 
  geom_line(linetype = 'dashed', colour = 'black') + 
  geom_line(aes(x = n.basis, y = Err.train), colour = 'deepskyblue3', 
            linetype = 'dashed', linewidth = 0.5) + 
  geom_point(size = 1.5) + 
  geom_point(aes(x = n.basis, y = Err.train), colour = 'deepskyblue3', 
             size = 1.5) + 
  geom_point(aes(x = n.basis.beta.opt, y = min(pred.baz$Err.test)),
             colour = 'red', size = 2) +
  theme_bw() + 
  labs(x = bquote(paste(n[basis], ' ;   ', 
                        n[optimal] == .(n.basis.beta.opt))),
        y = 'Chybovost')
```

Vidíme, že s rostoucím počtem bází pro $\beta(t)$ má trénovací chybovost (modrá čára) tendenci klesat a tedy bychom na jejím základě volili velké hodnoty $n_{basis}$.
Naopak optimální volbou na základě testovací chybovosti je $n$ rovno `r n.basis.beta.opt`, tedy výrazně menší hodnota než 50.
Naopak s rostoucím $n$ roste testovací chyvost, což ukazuje na přeučení modelu.

Z výše uvedených důvodů pro určení optimálního počtu bazických funkcí pro $\beta(t)$ využijeme 10-ti násobnou cross-validaci.
Jako maximální počet uvažovaných bazických funkcí bereme 25, neboť jak jsme viděli výše, nad touto hodnotou dochází již k přeučení modelu.

```{r}
### 10-fold cross-validation
n.basis.max <- 25
n.basis <- 4:n.basis.max
k_cv <- 10 # k-fold CV
# rozdelime trenovaci data na k casti
folds <- createMultiFolds(X.train$fdnames$reps, k = k_cv, time = 1)
## prvky, ktere se behem cyklu nemeni
# body, ve kterych jsou funkce vyhodnoceny
tt <- x.train[["argvals"]]
rangeval <- range(tt)
# B-spline baze 
basis1 <- X.train$basis
# vztah
f <- Y ~ x
# baze pro x
basis.x <- list("x" = basis1)
# prazdna matice, do ktere vlozime jednotlive vysledky
# ve sloupcich budou hodnoty presnosti pro danou cast trenovaci mnoziny
# v radcich budou hodnoty pro dany pocet bazi
CV.results <- matrix(NA, nrow = length(n.basis), ncol = k_cv, 
                     dimnames = list(n.basis, 1:k_cv))
```

Nyní již máme vše připravené pro spočítání chybovosti na každé z deseti podmnožin trénovací množiny.
Následně určíme průměr a jako optimální $n$ vezmeme argument minima validační chybovosti.

```{r warning=FALSE}
for (index in 1:k_cv) {
  # definujeme danou indexovou mnozinu
  fold <- folds[[index]]
    
  x.train.cv <- subset(X.train, c(1:length(X.train$fdnames$reps)) %in% fold) |>
    fdata()
  y.train.cv <- subset(Y.train, c(1:length(X.train$fdnames$reps)) %in% fold) |>
    as.numeric()
  
  x.test.cv <- subset(X.train, !c(1:length(X.train$fdnames$reps)) %in% fold) |>
    fdata()
  y.test.cv <- subset(Y.train, !c(1:length(X.train$fdnames$reps)) %in% fold) |>
    as.numeric()
  
  dataf <- as.data.frame(y.train.cv) 
  colnames(dataf) <- "Y"
  
  for (i in n.basis) {
    # baze pro bety
    basis2 <- create.bspline.basis(rangeval = rangeval, nbasis = i)
    
    basis.b <- list("x" = basis2)
    # vstupni data do modelu
    ldata <- list("df" = dataf, "x" = x.train.cv)
    # binomicky model ... model logisticke regrese
    model.glm <- fregre.glm(f, family = binomial(), data = ldata,
                            basis.x = basis.x, basis.b = basis.b)
    
    # presnost na validacni casti 
    newldata = list("df" = as.data.frame(y.test.cv), "x" = x.test.cv)
    predictions.valid <- predict(model.glm, newx = newldata)
    predictions.valid <- data.frame(Y.pred = ifelse(predictions.valid < 1/2, 0, 1))
    presnost.valid <- table(y.test.cv, predictions.valid$Y.pred) |>
      prop.table() |> diag() |> sum()
    
    # vlozime do matice
    CV.results[as.character(i), as.character(index)] <- presnost.valid
  } 
}

# spocitame prumerne presnosti pro jednotliva n pres folds
CV.results <- apply(CV.results, 1, mean)
n.basis.opt <- n.basis[which.max(CV.results)]
presnost.opt.cv <- max(CV.results)
```

Vykresleme si ještě průběh validační chybovosti i se zvýrazněnou optimální hodnotou $n_{optimal}$ rovnou `r n.basis.opt` s validační chybovostí `r round(1 - presnost.opt.cv, 4)`.

```{r fig.cap='Závislost validační chybovosti na hodnotě $n_{basis}$, tedy na počtu bází.'}
CV.results <- data.frame(n.basis = n.basis, CV = CV.results)
CV.results |> ggplot(aes(x = n.basis, y = 1 - CV)) + 
  geom_line(linetype = 'dashed', colour = 'grey') + 
  geom_point(size = 1.5) + 
  geom_point(aes(x = n.basis.opt, y = 1 - presnost.opt.cv), colour = 'red', size = 2) +
  theme_bw() + 
  labs(x = bquote(paste(n[basis], ' ;   ', 
                        n[optimal] == .(n.basis.opt))),
       y = 'Validační chybovost') + 
  scale_x_continuous(breaks = n.basis) + 
  theme(panel.grid.minor = element_blank())
```

Nyní již tedy můžeme definovat finální model pomocí funkcionální logistické regrese, přičemž bázi pro $\beta(t)$ volíme B-splinovou bázi s `r n.basis.opt` bázemi.

```{r}
# optimalni model
basis2 <- create.bspline.basis(rangeval = range(tt), nbasis = n.basis.opt)
f <- Y ~ x
# baze pro x a bety
basis.x <- list("x" = basis1) 
basis.b <- list("x" = basis2)
# vstupni data do modelu
dataf <- as.data.frame(y.train) 
colnames(dataf) <- "Y"
ldata <- list("df" = dataf, "x" = x.train)
# binomicky model ... model logisticke regrese
model.glm <- fregre.glm(f, family = binomial(), data = ldata,
                        basis.x = basis.x, basis.b = basis.b)

# presnost na trenovacich datech
predictions.train <- predict(model.glm, newx = ldata)
predictions.train <- data.frame(Y.pred = ifelse(predictions.train < 1/2, 0, 1))
presnost.train <- table(Y.train, predictions.train$Y.pred) |>
  prop.table() |> diag() |> sum()
  
# presnost na testovacich datech
newldata = list("df" = as.data.frame(Y.test), "x" = fdata(X.test))
predictions.test <- predict(model.glm, newx = newldata)
predictions.test <- data.frame(Y.pred = ifelse(predictions.test < 1/2, 0, 1))
presnost.test <- table(Y.test, predictions.test$Y.pred) |>
  prop.table() |> diag() |> sum()
```

Spočítali jsme trénovací chybovost (rovna `r 100 * (1 - round(presnost.train, 4))` %) i testovací chybovost (rovna `r 100 * (1 - round(presnost.test, 4))` %).
Pro lepší představu si ještě můžeme vykreslit hodnoty odhadnutých pravděpodobností příslušnosti do klasifikační třídy $Y = 1$ na trénovacích datech v závislosti na hodnotách lineárního prediktoru.

```{r fig.cap='Závoslost odhadnutých pravděpodobností na hodnotách lineárního prediktoru. Barevně jsou odlišeny body podle příslušnosti do klasifikační třídy.'}
data.frame(
  linear.predictor = model.glm$linear.predictors,
  response = model.glm$fitted.values,
  Y = factor(y.train)
) |> ggplot(aes(x = linear.predictor, y = response, colour = Y)) + 
  geom_point(size = 1.5) + 
  scale_colour_discrete(labels = c('Y = 0', 'Y = 1')) +
  geom_abline(aes(slope = 0, intercept = 0.5), linetype = 'dashed') + 
  theme_bw() + 
  labs(x = 'Lineární prediktor',
       y = 'Odhadnuté pravděpodobnosti Pr(Y = 1|X = x)',
       colour = 'Klasifikační\n      třída') 
```

Můžeme si ještě pro informaci zobrazit průběh odhadnuté parametrické funkce $\beta(t)$.

```{r fig.cap='Průběh odhadu parametrické funkce $\\beta(t), t \\in [0, 6]$.'}
t.seq <- seq(0, 6, length = 1001)
beta.seq <- eval.fd(evalarg = t.seq, fdobj = model.glm$beta.l$x)

data.frame(t = t.seq, beta = beta.seq) |> 
  ggplot(aes(t, beta)) + 
  geom_abline(aes(slope = 0, intercept = 0), linetype = 'dashed', 
              linewidth = 0.5, colour = 'grey') +
  geom_line() + 
  theme_bw() +
  labs(x = expression(x[1]),
       y = expression(widehat(beta)(t))) + 
  theme(panel.grid.major = element_blank(),
        panel.grid.minor = element_blank())
```

Vidíme, že hodnoty funkce $\hat\beta(t)$ se drží kolem nuly pro časy $t$ z prostředka intervalu $[0, 6]$, zatímco pro krajní časy jsou hodnoty vyšší.
To implikuje rozdílnost funkcí z klasifikačních tříd na začátku a konci intervalu, zatímco uprostřed intervalu jsou funkce velmi podobné.

Výsledky opět přidáme do souhrnné tabulky.

```{r}
Res <- data.frame(model = 'LR functional', 
                  Err.train = 1 - presnost.train,
                  Err.test = 1 - presnost.test)

RESULTS <- rbind(RESULTS, Res)
```

```{r eval=FALSE, echo=FALSE, include=FALSE}
fregre.basis.cv(fdataobj = x, y = y, family = binomial, data = ldata, basis.x = basis1)
```

#### Logistická regrese s analýzou hlavních komponent

Abychom mohli sesrojit tento klasifikátor, potřebujeme provést funkcionální analýzu hlavních komponent, určit vhodný počet komponent a spočítat hodnoty skórů pro testovací data.
To jsme již provedli v části u lineární diskriminační analýzy, proto využijeme tyto výsledky v následující části.

```{r include=FALSE, eval=FALSE}
# analyza hlavnich komponent ... uplne stejne jako u LDA
data.PCA <- pca.fd(X.train, nharm = 10) # nharm - maximalni pocet HK
nharm <- which(cumsum(data.PCA$varprop) >= 0.9)[1] # urceni p

data.PCA <- pca.fd(X.train, nharm = nharm) 
data.PCA.train <- as.data.frame(data.PCA$scores) # skore prvnich p HK
data.PCA.train$Y <- factor(Y.train) # prislusnost do trid
```

```{r include=FALSE, eval=FALSE}
# vypocet skoru testovacich funkci
scores <- matrix(NA, ncol = nharm, nrow = length(Y.test)) # prazdna matice 

for(k in 1:dim(scores)[1]) {
  xfd = X.test[k] - data.PCA$meanfd[1] # k-te pozorovani - prumerna funkce
  scores[k, ] = inprod(xfd, data.PCA$harmonics) 
  # skalarni soucin rezidua a vlastnich funkci rho (funkcionalni hlavni komponenty)
}

data.PCA.test <- as.data.frame(scores)
data.PCA.test$Y <- factor(Y.test)
colnames(data.PCA.test) <- colnames(data.PCA.train) 
```

Můžeme tedy rovnou sestrojit model logistické regrese pomocí funkce `glm(, family = binomial)`.

```{r}
# model
clf.LR <- glm(Y ~  ., data = data.PCA.train, family = binomial)

# presnost na trenovacich datech
predictions.train <- predict(clf.LR, newdata = data.PCA.train, type = 'response')
predictions.train <- ifelse(predictions.train > 0.5, 1, 0)
presnost.train <- table(data.PCA.train$Y, predictions.train) |>
  prop.table() |> diag() |> sum()
  
# presnost na testovacich datech
predictions.test <- predict(clf.LR, newdata = data.PCA.test, type = 'response')
predictions.test <- ifelse(predictions.test > 0.5, 1, 0)
presnost.test <- table(data.PCA.test$Y, predictions.test) |>
  prop.table() |> diag() |> sum()
```

Spočítali jsme tedy přesnost klasifikátoru na trénovacích (`r 100 * round(presnost.train, 4)` %) i na testovacích datech (`r 100 * round(presnost.test, 4)` %).

Pro grafické znázornění metody můžeme zaznačit dělící hranici do grafu skórů prvních dvou hlavních komponent.
Tuto hranici spočítáme na husté síti bodů a zobrazíme ji pomocí funkce `geom_contour()` stejně jako v případě LDA i QDA.

```{r include=FALSE, eval=FALSE}
# pridame diskriminacni hranici
np <- 1001 # pocet bodu site
# x-ova osa ... 1. HK
nd.x <- seq(from = min(data.PCA.train$V1), 
            to = max(data.PCA.train$V1), length.out = np)
# y-ova osa ... 2. HK
nd.y <- seq(from = min(data.PCA.train$V2), 
            to = max(data.PCA.train$V2), length.out = np)
# pripad pro 2 HK ... p = 2
nd <- expand.grid(V1 = nd.x, V2 = nd.y)
# pokud p = 3
if(dim(data.PCA.train)[2] == 4) {
  nd <- expand.grid(V1 = nd.x, V2 = nd.y, V3 = data.PCA.train$V3[1])}
# pokud p = 4
if(dim(data.PCA.train)[2] == 5) {
  nd <- expand.grid(V1 = nd.x, V2 = nd.y, V3 = data.PCA.train$V3[1],
                    V4 = data.PCA.train$V4[1])}
# pokud p = 5
if(dim(data.PCA.train)[2] == 6) {
  nd <- expand.grid(V1 = nd.x, V2 = nd.y, V3 = data.PCA.train$V3[1],
                    V4 = data.PCA.train$V4[1], V5 = data.PCA.train$V5[1])}
```

```{r fig.cap="Skóre prvních dvou hlavních komponent, barevně odlišené podle příslušnosti do klasifikační třídy. Černě je vyznačena dělící hranice (přímka v rovině prvních dvou hlavních komponent) mezi třídami sestrojená pomocí logistické regrese."}
nd <- nd |> mutate(prd = as.numeric(predict(clf.LR, newdata = nd,
                                            type = 'response')))
nd$prd <- ifelse(nd$prd > 0.5, 1, 0)

data.PCA.train |> ggplot(aes(x = V1, y = V2, colour = Y)) +
  geom_point(size = 1.5) + 
  labs(x = paste('1. hlavní komponenta (vysvětlená variabilita', 
                 round(100 * data.PCA$varprop[1], 2), '%)'),
       y = paste('2. hlavní komponenta (', 
                 round(100 * data.PCA$varprop[2], 2), '%)'),
       colour = 'Klasifikační\n      třída') +
  scale_colour_discrete(labels = c('Y = 0', 'Y = 1')) +
  theme_bw() +
  geom_contour(data = nd, aes(x = V1, y = V2, z = prd), colour = 'black')
```

Všimněme si, že dělící hranicí mezi klasifikačními třídami je nyní přímka jako v případě LDA.

Nakonec ještě doplníme chybovosti do souhrnné tabulky.

```{r}
Res <- data.frame(model = 'LR score', 
                  Err.train = 1 - presnost.train,
                  Err.test = 1 - presnost.test)

RESULTS <- rbind(RESULTS, Res)
```

### SVM

#### Diskretizace intervalu 

Začněme nejprve aplikací metody podpůrných vektorů přímo na diskretizovaná data (vyhodnocení funkce na dané síti bodů na intervalu $I = [0, 6]$), přičemž budeme uvažovat všech tři výše zmíněné jádrové funkce.

```{r}
# posloupnost bodu, ve kterych funkce vyhodnotime
t.seq <- seq(rangeval[1], rangeval[2], length = 101)
   
grid.data <- eval.fd(fdobj = X.train, evalarg = t.seq)
grid.data <- as.data.frame(t(grid.data)) # transpozice kvuli funkcim v radku
grid.data$Y <- Y.train |> factor()

grid.data.test <- eval.fd(fdobj = X.test, evalarg = t.seq)
grid.data.test <- as.data.frame(t(grid.data.test))
grid.data.test$Y <- Y.test |> factor()
```


```{r include=FALSE, eval=TRUE}
grid.data <- eval.fd(fdobj = X.train, evalarg = t.seq)
grid.data <- as.data.frame(t(grid.data)) # transpozice kvuli funkcim v radku
grid.data$Y <- Y.train |> factor()

grid.data.test <- eval.fd(fdobj = X.test, evalarg = t.seq)
grid.data.test <- as.data.frame(t(grid.data.test))
grid.data.test$Y <- Y.test |> factor()
```

```{r}
# sestrojeni modelu
clf.SVM.l <- svm(Y ~ ., data = grid.data,
                 type = 'C-classification',
                 scale = TRUE,
                 kernel = 'linear')

clf.SVM.p <- svm(Y ~ ., data = grid.data,
                 type = 'C-classification',
                 scale = TRUE,
                 kernel = 'polynomial')

clf.SVM.r <- svm(Y ~ ., data = grid.data,
                 type = 'C-classification',
                 scale = TRUE,
                 kernel = 'radial')

# presnost na trenovacich datech
predictions.train.l <- predict(clf.SVM.l, newdata = grid.data)
presnost.train.l <- table(Y.train, predictions.train.l) |>
  prop.table() |> diag() |> sum()

predictions.train.p <- predict(clf.SVM.p, newdata = grid.data)
presnost.train.p <- table(Y.train, predictions.train.p) |>
  prop.table() |> diag() |> sum()

predictions.train.r <- predict(clf.SVM.r, newdata = grid.data)
presnost.train.r <- table(Y.train, predictions.train.r) |>
  prop.table() |> diag() |> sum()

# presnost na testovacich datech
predictions.test.l <- predict(clf.SVM.l, newdata = grid.data.test)
presnost.test.l <- table(Y.test, predictions.test.l) |>
  prop.table() |> diag() |> sum()

predictions.test.p <- predict(clf.SVM.p, newdata = grid.data.test)
presnost.test.p <- table(Y.test, predictions.test.p) |>
  prop.table() |> diag() |> sum()

predictions.test.r <- predict(clf.SVM.r, newdata = grid.data.test)
presnost.test.r <- table(Y.test, predictions.test.r) |>
  prop.table() |> diag() |> sum()
```

Přesnost metody SVM na trénovacích datech je tedy `r 100 * round(presnost.train.l, 4)` % pro lineární jádro, `r 100 * round(presnost.train.p, 4)` % pro polynomiální jádro a `r 100 * round(presnost.train.r, 4)` % pro gaussovské jádro.
Na testovacích datech je potom přesnost metody `r 100 * round(presnost.test.l, 4)` % pro lineární jádro, `r 100 * round(presnost.test.p, 4)` % pro polynomiální jádro a `r 100 * round(presnost.test.r, 4)` % pro radiální jádro.

```{r}
Res <- data.frame(model = c('SVM linear - diskr', 
                            'SVM poly - diskr', 
                            'SVM rbf - diskr'), 
                  Err.train = 1 - c(presnost.train.l, presnost.train.p, presnost.train.r),
                  Err.test = 1 - c(presnost.test.l, presnost.test.p, presnost.test.r))

RESULTS <- rbind(RESULTS, Res)
```

#### Skóre hlavních komponent 

V tomto případě využijeme skóre prvních p = `r nharm` hlavních komponent.

```{r}
# sestrojeni modelu
clf.SVM.l.PCA <- svm(Y ~ ., data = data.PCA.train,
                     type = 'C-classification',
                     scale = TRUE,
                     kernel = 'linear')

clf.SVM.p.PCA <- svm(Y ~ ., data = data.PCA.train,
                     type = 'C-classification',
                     scale = TRUE,
                     kernel = 'polynomial')

clf.SVM.r.PCA <- svm(Y ~ ., data = data.PCA.train,
                     type = 'C-classification',
                     scale = TRUE,
                     kernel = 'radial')

# presnost na trenovacich datech
predictions.train.l <- predict(clf.SVM.l.PCA, newdata = data.PCA.train)
presnost.train.l <- table(data.PCA.train$Y, predictions.train.l) |>
  prop.table() |> diag() |> sum()

predictions.train.p <- predict(clf.SVM.p.PCA, newdata = data.PCA.train)
presnost.train.p <- table(data.PCA.train$Y, predictions.train.p) |>
  prop.table() |> diag() |> sum()

predictions.train.r <- predict(clf.SVM.r.PCA, newdata = data.PCA.train)
presnost.train.r <- table(data.PCA.train$Y, predictions.train.r) |>
  prop.table() |> diag() |> sum()
  
# presnost na testovacich datech
predictions.test.l <- predict(clf.SVM.l.PCA, newdata = data.PCA.test)
presnost.test.l <- table(data.PCA.test$Y, predictions.test.l) |>
  prop.table() |> diag() |> sum()

predictions.test.p <- predict(clf.SVM.p.PCA, newdata = data.PCA.test)
presnost.test.p <- table(data.PCA.test$Y, predictions.test.p) |>
  prop.table() |> diag() |> sum()

predictions.test.r <- predict(clf.SVM.r.PCA, newdata = data.PCA.test)
presnost.test.r <- table(data.PCA.test$Y, predictions.test.r) |>
  prop.table() |> diag() |> sum()
```

Přesnost metody SVM aplikované na skóre hlavních komponent na trénovacích datech je tedy `r 100 * round(presnost.train.l, 4)` % pro lineární jádro, `r 100 * round(presnost.train.p, 4)` % pro polynomiální jádro a `r 100 * round(presnost.train.r, 4)` % pro gaussovské jádro.
Na testovacích datech je potom přesnost metody `r 100 * round(presnost.test.l, 4)` % pro lineární jádro, `r 100 * round(presnost.test.p, 4)` % pro polynomiální jádro a `r 100 * round(presnost.test.r, 4)` % pro radiální jádro.

Pro grafické znázornění metody můžeme zaznačit dělící hranici do grafu skórů prvních dvou hlavních komponent.
Tuto hranici spočítáme na husté síti bodů a zobrazíme ji pomocí funkce `geom_contour()` stejně jako v předchozích případech, kdy jsme také vykreslovali klasifikační hranici.

```{r include=FALSE, eval=FALSE}
# pridame diskriminacni hranici
np <- 1001 # pocet bodu site
# x-ova osa ... 1. HK
nd.x <- seq(from = min(data.PCA.train$V1), 
            to = max(data.PCA.train$V1), length.out = np)
# y-ova osa ... 2. HK
nd.y <- seq(from = min(data.PCA.train$V2), 
            to = max(data.PCA.train$V2), length.out = np)
# pripad pro 2 HK ... p = 2
nd <- expand.grid(V1 = nd.x, V2 = nd.y)
# pokud p = 3
if(dim(data.PCA.train)[2] == 4) {
  nd <- expand.grid(V1 = nd.x, V2 = nd.y, V3 = data.PCA.train$V3[1])}
# pokud p = 4
if(dim(data.PCA.train)[2] == 5) {
  nd <- expand.grid(V1 = nd.x, V2 = nd.y, V3 = data.PCA.train$V3[1],
                    V4 = data.PCA.train$V4[1])}
# pokud p = 5
if(dim(data.PCA.train)[2] == 6) {
  nd <- expand.grid(V1 = nd.x, V2 = nd.y, V3 = data.PCA.train$V3[1],
                    V4 = data.PCA.train$V4[1], V5 = data.PCA.train$V5[1])}
```

```{r include=FALSE, echo=FALSE, eval=FALSE}
nd <- nd |> mutate(prd.l = as.numeric(predict(clf.SVM.l.PCA, newdata = nd,
                                              type = 'response')),
                   prd.p = as.numeric(predict(clf.SVM.p.PCA, newdata = nd,
                                              type = 'response')),
                   prd.r = as.numeric(predict(clf.SVM.r.PCA, newdata = nd,
                                              type = 'response')))

data.PCA.train |> ggplot(aes(x = V1, y = V2, colour = Y)) +
  geom_point(size = 1.5) + 
  labs(x = paste('1. hlavní komponenta (vysvětlená variabilita', 
                 round(100 * data.PCA$varprop[1], 2), '%)'),
       y = paste('2. hlavní komponenta (', 
                 round(100 * data.PCA$varprop[2], 2), '%)'),
       colour = 'Klasifikační\n      třída') +
  scale_colour_discrete(labels = c('Y = 0', 'Y = 1')) +
  theme_bw() +
  geom_contour(data = nd, aes(x = V1, y = V2, z = prd.l), colour = 'black') + 
  geom_contour(data = nd, aes(x = V1, y = V2, z = prd.p), colour = 'blue') + 
  geom_contour(data = nd, aes(x = V1, y = V2, z = prd.r), colour = 'green')

```

```{r fig.cap="Skóre prvních dvou hlavních komponent, barevně odlišené podle příslušnosti do klasifikační třídy. Černě je vyznačena dělící hranice (přímka, resp. křivky v rovině prvních dvou hlavních komponent) mezi třídami sestrojená pomocí metody SVM."}
nd <- rbind(nd, nd, nd) |> mutate(
   prd = c(as.numeric(predict(clf.SVM.l.PCA, newdata = nd, type = 'response')),
           as.numeric(predict(clf.SVM.p.PCA, newdata = nd, type = 'response')),
           as.numeric(predict(clf.SVM.r.PCA, newdata = nd, type = 'response'))),
   kernel = rep(c('lineární', 'polynomiální', 'radiální'),
                each = length(as.numeric(predict(clf.SVM.l.PCA, 
                                                 newdata = nd,
                                                 type = 'response')))) |>
     as.factor())

data.PCA.train |> ggplot(aes(x = V1, y = V2, colour = Y)) +
 geom_point(size = 1.5) + 
 labs(x = paste('1. hlavní komponenta (vysvětlená variabilita', 
                round(100 * data.PCA$varprop[1], 2), '%)'),
      y = paste('2. hlavní komponenta (', 
                round(100 * data.PCA$varprop[2], 2), '%)'),
      colour = 'Klasifikační\n      třída', 
      linetype = 'Jádro') +
 scale_colour_discrete(labels = c('Y = 0', 'Y = 1')) +
 theme_bw() +
 geom_contour(data = nd, aes(x = V1, y = V2, z = prd, linetype = kernel), 
              colour = 'black') # +
 # geom_contour(data = nd, aes(x = V1, y = V2, z = prd, linetype = kernel),
 #              colour = 'black') + 
 # geom_contour(data = nd, aes(x = V1, y = V2, z = prd, linetype = kernel),
 #              colour = 'black')
```

```{r}
Res <- data.frame(model = c('SVM linear - PCA', 
                            'SVM poly - PCA', 
                            'SVM rbf - PCA'), 
                  Err.train = 1 - c(presnost.train.l, presnost.train.p, presnost.train.r),
                  Err.test = 1 - c(presnost.test.l, presnost.test.p, presnost.test.r))

RESULTS <- rbind(RESULTS, Res)
```

#### Bázové koeficienty 

Nakonec použijeme vyjádření funkcí pomocí B-splinové báze.

Nejprve si definujme potřebné datové soubory s koeficienty.

```{r}
# trenovaci dataset
data.Bbasis.train <- t(X.train$coefs) |> as.data.frame()
data.Bbasis.train$Y <- factor(Y.train)

# testovaci dataset
data.Bbasis.test <- t(X.test$coefs) |> as.data.frame()
data.Bbasis.test$Y <- factor(Y.test)
```

```{r}
# sestrojeni modelu
clf.SVM.l.Bbasis <- svm(Y ~ ., data = data.Bbasis.train,
                        type = 'C-classification',
                        scale = TRUE,
                        kernel = 'linear')

clf.SVM.p.Bbasis <- svm(Y ~ ., data = data.Bbasis.train,
                        type = 'C-classification',
                        scale = TRUE,
                        kernel = 'polynomial')

clf.SVM.r.Bbasis <- svm(Y ~ ., data = data.Bbasis.train,
                        type = 'C-classification',
                        scale = TRUE,
                        kernel = 'radial')

# presnost na trenovacich datech
predictions.train.l <- predict(clf.SVM.l.Bbasis, newdata = data.Bbasis.train)
presnost.train.l <- table(Y.train, predictions.train.l) |>
  prop.table() |> diag() |> sum()

predictions.train.p <- predict(clf.SVM.p.Bbasis, newdata = data.Bbasis.train)
presnost.train.p <- table(Y.train, predictions.train.p) |>
  prop.table() |> diag() |> sum()

predictions.train.r <- predict(clf.SVM.r.Bbasis, newdata = data.Bbasis.train)
presnost.train.r <- table(Y.train, predictions.train.r) |>
  prop.table() |> diag() |> sum()
  
# presnost na testovacich datech
predictions.test.l <- predict(clf.SVM.l.Bbasis, newdata = data.Bbasis.test)
presnost.test.l <- table(Y.test, predictions.test.l) |>
  prop.table() |> diag() |> sum()

predictions.test.p <- predict(clf.SVM.p.Bbasis, newdata = data.Bbasis.test)
presnost.test.p <- table(Y.test, predictions.test.p) |>
  prop.table() |> diag() |> sum()

predictions.test.r <- predict(clf.SVM.r.Bbasis, newdata = data.Bbasis.test)
presnost.test.r <- table(Y.test, predictions.test.r) |>
  prop.table() |> diag() |> sum()
```

Přesnost metody SVM aplikované na bázové koeficienty na trénovacích datech je tedy `r 100 * round(presnost.train.l, 4)` % pro lineární jádro, `r 100 * round(presnost.train.p, 4)` % pro polynomiální jádro a `r 100 * round(presnost.train.r, 4)` % pro gaussovské jádro.
Na testovacích datech je potom přesnost metody `r 100 * round(presnost.test.l, 4)` % pro lineární jádro, `r 100 * round(presnost.test.p, 4)` % pro polynomiální jádro a `r 100 * round(presnost.test.r, 4)` % pro radiální jádro.

```{r}
Res <- data.frame(model = c('SVM linear - Bbasis', 
                            'SVM poly - Bbasis', 
                            'SVM rbf - Bbasis'), 
                  Err.train = 1 - c(presnost.train.l, presnost.train.p, presnost.train.r),
                  Err.test = 1 - c(presnost.test.l, presnost.test.p, presnost.test.r))

RESULTS <- rbind(RESULTS, Res)
```

#### Projekce na B-splinovou bázi

Další možností, jak použít klasickou metodu SVM pro funkcionální data, je projektovat původní data na nějaký $d$-dimenzionální podprostor našeho Hilbertova prostoru $\mathcal H$, označme jej $V_d$.
Předpokládejme, že tento podprostor $V_d$ má ortonormální bázi $\{\Psi_j\}_{j = 1, \dots, d}$.
Definujeme transformaci $P_{V_d}$ jakožto ortogonální projekci na podprostor $V_d$, tedy můžeme psát

$$
P_{V_d} (x) = \sum_{j = 1}^d \langle x, \Psi_j \rangle \Psi_j.
$$

Nyní můžeme pro klasifikaci použít koeficienty z ortogonální projekce, tedy aplikujeme standardní SVM na vektory $\left( \langle x, \Psi_1 \rangle, \dots, \langle x, \Psi_d \rangle\right)^\top$.
Využitím této transformace jsme tedy definovali nové, tzv.
adaptované jádro, které je složené z ortogonální projekce $P_{V_d}$ a jádrové funkce standardní metody podpůrných vektorů.
Máme tedy (adaptované) jádro $Q(x_i, x_j) = K(P_{V_d}(x_i), P_{V_d}(x_j))$.
Jde tedy o metodu redukce dimenze, kterou můžeme nazvat *filtrace*.

Pro samotnou projekci použijeme v `R` funkci `project.basis()` z knihovny `fda`.
Na jejím vstupu bude matice původních diskrétních (nevyhlazených) dat, hodnoty, ve kterých měříme hodnoty v matici původních dat a bázový objekt, na který chceme data projektovat.
My zvolíme projekci na B-splinovou bázi, protože využití Fourierovy báze není pro naše neperiodická data vhodné.
Další možností je využít *wavelet basis*.

Dimenzi $d$ volíme buď z nějaké předchozí expertní znalosti, nebo pomocí cross-validace.
V našem případě určíme optimální dimenzi podprostoru $V_d$ pomocí $k$-násobné cross-validace (volíme $k \ll n$ kvůli výpočetní náročnosti metody, často se volí $k = 5$ nebo $k = 10$).
Požadujeme B-spliny řádu 4, pro počet bázových funkcí potom platí vztah

$$
n_{basis} = n_{breaks} + n_{order} - 2,
$$

kde $n_{breaks}$ je počet uzlů a $n_{order} = 4$.
Minimální dimenzi tedy (pro $n_{breaks} = 1$) volíme $n_{basis} = 3$ a maximální (pro $n_{breaks} = 51$ odpovídající počtu původních diskrétních dat) $n_{basis} = 53$.
V `R` však hodnota $n_{basis}$ musí být alespoň $n_{order} = 4$ a pro velké hodnoty $n_{basis}$ již dochází k přefitování modelu, tudíž volíme za maximální $n_{basis}$ menší číslo, řekněme 43.

```{r}
k_cv <- 10 # k-fold CV

# hodnoty pro B-splinovou bazi
rangeval <- range(t)
norder <- 4
n_basis_min <- norder
n_basis_max <- length(t) + norder - 2 - 10

dimensions <- n_basis_min:n_basis_max # vsechny dimenze, ktere chceme vyzkouset

# rozdelime trenovaci data na k casti
folds <- createMultiFolds(1:sum(split), k = k_cv, time = 1)

# list se tremi slozkami ... maticemi pro jednotlive jadra -> linear, poly, radial
# prazdna matice, do ktere vlozime jednotlive vysledky
# ve sloupcich budou hodnoty presnosti pro danou cast trenovaci mnoziny
# v radcich budou hodnoty pro danou hodnotu dimenze
CV.results <- list(SVM.l = matrix(NA, nrow = length(dimensions), ncol = k_cv),
                   SVM.p = matrix(NA, nrow = length(dimensions), ncol = k_cv),
                   SVM.r = matrix(NA, nrow = length(dimensions), ncol = k_cv))

for (d in dimensions) {
  # bazovy objekt
  bbasis <- create.bspline.basis(rangeval = rangeval, 
                                 nbasis = d)
  
  # projekce diskretnich dat na B-splinovou bazi o dimenzi d
  Projection <- project.basis(y = XX, # matice diskretnich dat
                              argvals = t, # vektor argumentu
                              basisobj = bbasis) # bazovy objekt
  
  # rozdeleni na trenovaci a testovaci data v ramci CV
  XX.train <- subset(t(Projection), split == TRUE)
  
  for (index_cv in 1:k_cv) {
    # definice testovaci a trenovaci casti pro CV
    fold <- folds[[index_cv]]
    cv_sample <- 1:dim(XX.train)[1] %in% fold
    
    data.projection.train.cv <- as.data.frame(XX.train[cv_sample, ])
    data.projection.train.cv$Y <- factor(Y.train[cv_sample])
    
    data.projection.test.cv <- as.data.frame(XX.train[!cv_sample, ])
    Y.test.cv <- Y.train[!cv_sample]
    data.projection.test.cv$Y <- factor(Y.test.cv)
  
    # sestrojeni modelu
    clf.SVM.l.projection <- svm(Y ~ ., data = data.projection.train.cv,
                            type = 'C-classification',
                            scale = TRUE,
                            kernel = 'linear')
    
    clf.SVM.p.projection <- svm(Y ~ ., data = data.projection.train.cv,
                            type = 'C-classification',
                            scale = TRUE,
                            kernel = 'polynomial')
    
    clf.SVM.r.projection <- svm(Y ~ ., data = data.projection.train.cv,
                            type = 'C-classification',
                            scale = TRUE,
                            kernel = 'radial')
      
    # presnost na validacnich datech
    ## linear kernel
    predictions.test.l <- predict(clf.SVM.l.projection,
                                  newdata = data.projection.test.cv)
    presnost.test.l <- table(Y.test.cv, predictions.test.l) |>
      prop.table() |> diag() |> sum()
    ## polynomial kernel
    predictions.test.p <- predict(clf.SVM.p.projection, 
                                  newdata = data.projection.test.cv)
    presnost.test.p <- table(Y.test.cv, predictions.test.p) |>
      prop.table() |> diag() |> sum()
    ## radial kernel
    predictions.test.r <- predict(clf.SVM.r.projection,
                                  newdata = data.projection.test.cv)
    presnost.test.r <- table(Y.test.cv, predictions.test.r) |>
      prop.table() |> diag() |> sum()
    
    # presnosti vlozime na pozice pro dane d a fold
    CV.results$SVM.l[d - min(dimensions) + 1, index_cv] <- presnost.test.l
    CV.results$SVM.p[d - min(dimensions) + 1, index_cv] <- presnost.test.p
    CV.results$SVM.r[d - min(dimensions) + 1, index_cv] <- presnost.test.r
  }
}
  
# spocitame prumerne presnosti pro jednotliva d pres folds
for (n_method in 1:length(CV.results)) {
  CV.results[[n_method]] <- apply(CV.results[[n_method]], 1, mean)
}

d.opt <- c(which.max(CV.results$SVM.l) + n_basis_min - 1, 
           which.max(CV.results$SVM.p) + n_basis_min - 1, 
           which.max(CV.results$SVM.r) + n_basis_min - 1)
presnost.opt.cv <- c(max(CV.results$SVM.l), 
                     max(CV.results$SVM.p),
                     max(CV.results$SVM.r))
data.frame(d_opt = d.opt, ERR = 1 - presnost.opt.cv,
           row.names = c('linear', 'poly', 'radial'))
```

Vidíme, že nejlépe vychází hodnota parametru $d$ jako `r d.opt[1]` pro lineární jádro s hodnotou přesnosti spočtenou pomocí 10-násobné CV `r round(presnost.opt.cv[1], 4)`, `r d.opt[2]` pro polynomiální jádro s hodnotou přesnosti spočtenou pomocí 10-násobné CV `r round(presnost.opt.cv[2], 4)` a `r d.opt[3]` pro radiální jádro s hodnotou přesnosti `r round(presnost.opt.cv[3], 4)`.
Pro přehlednost si ještě vykresleme průběh validačních chybovostí v závislosti na dimenzi $d$.

```{r fig.cap='Závislost validační chybovosti na dimenzi podprostoru $V_d$, zvlášť pro všechna tři uvažovaná jádra v metodě SVM. Černými body jsou vyznačeny optimální hodnoty dimenze $V_d$ pro jednotlivé jádrové funkce.'}
CV.results <- data.frame(d = dimensions |> rep(3), 
                         CV = c(CV.results$SVM.l, 
                                CV.results$SVM.p, 
                                CV.results$SVM.r),
                         Kernel = rep(c('lineární', 'polynomiální', 'radiální'), 
                                      each = length(dimensions)) |> factor())
CV.results |> ggplot(aes(x = d, y = 1 - CV, colour = Kernel)) + 
  geom_line(linetype = 'dashed') + 
  geom_point(size = 1.5) + 
  geom_point(data = data.frame(d.opt,
                               presnost.opt.cv),
             aes(x = d.opt, y = 1 - presnost.opt.cv), colour = 'black', size = 2) +
  theme_bw() + 
  labs(x = bquote(paste(d)),
       y = 'Validační chybovost',
       colour = 'Jádro') + 
  theme(legend.position = "bottom") + 
  scale_x_continuous(breaks = dimensions)
```

Nyní již můžeme natrénovat jednotlivé klasifikátory na všech trénovacích datech a podívat se na jejich úspěšnost na testovacích datech.
Pro každou jádrovou funkci volíme dimenzi podprostoru, na který projektujeme, podle výsledků cross-validace.

V proměnné `Projection` máme uloženou matici koeficientů ortogonální projekce, tedy

$$
\texttt{Projection} = \begin{pmatrix}
\langle x_1, \Psi_1 \rangle & \langle x_2, \Psi_1 \rangle & \cdots & \langle x_n, \Psi_1 \rangle\\
\langle x_1, \Psi_2 \rangle & \langle x_2, \Psi_2 \rangle & \cdots & \langle x_n, \Psi_2 \rangle\\
\vdots & \vdots & \ddots & \vdots \\
\langle x_1, \Psi_d \rangle & \langle x_2, \Psi_d \rangle & \dots & \langle x_n, \Psi_d \rangle
\end{pmatrix}_{d \times n}.
$$

```{r}
# pripravime si datovou tabulku pro ulozeni vysledku
Res <- data.frame(model = c('SVM linear - projection', 
                            'SVM poly - projection', 
                            'SVM rbf - projection'), 
                  Err.train = NA,
                  Err.test = NA)

# projdeme jednotliva jadra
for (kernel_number in 1:3) {
  kernel_type <- c('linear', 'polynomial', 'radial')[kernel_number]
  # bazovy objekt
  bbasis <- create.bspline.basis(rangeval = rangeval, 
                                 nbasis = d.opt[kernel_number])
  
  # projekce diskretnich dat na B-splinovou bazi
  Projection <- project.basis(y = XX, # matice diskretnich dat
                              argvals = t, # vektor argumentu
                              basisobj = bbasis) # bazovy objekt
  
  # rozdeleni na trenovaci a testovaci data
  XX.train <- subset(t(Projection), split == TRUE)
  XX.test <- subset(t(Projection), split == FALSE)
  
  data.projection.train <- as.data.frame(XX.train)
  data.projection.train$Y <- factor(Y.train)
  
  data.projection.test <- as.data.frame(XX.test)
  data.projection.test$Y <- factor(Y.test)
  
  # sestrojeni modelu
  clf.SVM.projection <- svm(Y ~ ., data = data.projection.train,
                            type = 'C-classification',
                            scale = TRUE,
                            kernel = kernel_type)
  
  # presnost na trenovacich datech
  predictions.train <- predict(clf.SVM.projection, newdata = data.projection.train)
  presnost.train <- table(Y.train, predictions.train) |>
    prop.table() |> diag() |> sum()
    
  # presnost na testovacich datech
  predictions.test <- predict(clf.SVM.projection, newdata = data.projection.test)
  presnost.test <- table(Y.test, predictions.test) |>
    prop.table() |> diag() |> sum()
  
  # ulozeni vysledku
  Res[kernel_number, c(2, 3)] <- 1 - c(presnost.train, presnost.test)
}
```

Přesnost metody SVM aplikované na bázové koeficienty na trénovacích datech je tedy `r 100 * round(Res[1, 2], 4)` % pro lineární jádro, `r 100 * round(Res[2, 2], 4)` % pro polynomiální jádro a `r 100 * round(Res[3, 2], 4)` % pro gaussovské jádro.
Na testovacích datech je potom přesnost metody `r 100 * round(Res[1, 3], 4)` % pro lineární jádro, `r 100 * round(Res[2, 3], 4)` % pro polynomiální jádro a `r 100 * round(Res[3, 3], 4)` % pro radiální jádro.

```{r}
RESULTS <- rbind(RESULTS, Res)
```

#### SVM + RKHS

```{r}
# odstranime posledni sloupec, ve kterem jsou hodnoty Y
data.RKHS <- grid.data[, -dim(grid.data)[2]] |> t()
# pridame i testovaci data
data.RKHS <- cbind(data.RKHS, grid.data.test[, -dim(grid.data.test)[2]] |> t())

# jadro a jadrova matice ... Gaussovske s parametrem gamma
Gauss.kernel <- function(x, y, gamma) {
  return(exp(-gamma * norm(c(x - y) |> t(), type = 'F')))
}

Kernel.RKHS <- function(x, gamma) {
  K <- matrix(NA, ncol = length(x), nrow = length(x))
  for(i in 1:nrow(K)) {
    for(j in 1:ncol(K)) {
      K[i, j] <- Gauss.kernel(x = x[i], y = x[j], gamma = gamma)
    }
  }
  return(K)
}
```

Spočítejme nyní matici $K_S$ a její vlastní čísla a příslušné vlastní vektory.

```{r}
# spocitame matici K
gamma <- 0.1 # pevna hodnota gamma, optimalni urcime pomoci CV
K <- Kernel.RKHS(t.seq, gamma = gamma)

# urcime vlastni cisla a vektory
Eig <- eigen(K)
eig.vals <- Eig$values
eig.vectors <- Eig$vectors
```

K výpočtu koeficientů v reprezentaci křivek, tedy výpočtu vektorů $\hat{\boldsymbol \lambda}_l^* = \left( \hat\lambda_{1l}^*, \dots, \hat\lambda_{\hat dl}^*\right)^\top, l = 1, 2, \dots, n$, potřebujeme ještě koeficienty z SVM.
Narozdíl od klasifikačního problému nyní řešíme problém regrese, neboť se snažíme vyjádřit naše pozorované křivky v nějaké (námi zvolené pomocí jádra $K$) bázi.
Proto využijeme metodu *Support Vector Regression*, z níž následně získáme koeficienty $\alpha_{il}$.

```{r}
# urceni koeficientu alpha z SVM
alpha.RKHS <- matrix(0, nrow = dim(data.RKHS)[1],
                     ncol = dim(data.RKHS)[2]) # prazdny objekt

# model
for(i in 1:dim(data.RKHS)[2]) {
  df.svm <- data.frame(x = t.seq,
                       y = data.RKHS[, i])
  svm.RKHS <- svm(y ~ x, data = df.svm, 
                  kernel = 'radial',
                  type = 'eps-regression',
                  epsilon = 0.1,
                  gamma = gamma)
  # urceni alpha
  alpha.RKHS[svm.RKHS$index, i] <- svm.RKHS$coefs # nahrazeni nul koeficienty
}
```

Nyní již můžeme spočítat reprezentace jednotlivých křivek.
Nejprve zvolme za $\hat d$ celou dimenzi, tedy $\hat d = m ={}$ `r dim(alpha.RKHS)[1]`, následně určíme optimální $\hat d$ pomocí cross-validace.

```{r}
# d
d.RKHS <- dim(alpha.RKHS)[1]

# urceni vektoru lambda
Lambda.RKHS <- matrix(NA, 
                      ncol = dim(data.RKHS)[2], 
                      nrow = d.RKHS) # vytvoreni prazdneho objektu

# vypocet reprezentace
for(l in 1:dim(data.RKHS)[2]) {
  Lambda.RKHS[, l] <- (t(eig.vectors[, 1:d.RKHS]) %*% alpha.RKHS[, l]) * eig.vals[1:d.RKHS]
}
```

Nyní máme v matici `Lambda.RKHS` uloženy ve sloupcích vektory $\hat{\boldsymbol \lambda}_l^*, l = 1, 2, \dots, n$ pro každou křivku.
Tyto vektory nyní využijeme jakožto reprezentaci daných křivek a klasifikujeme data podle této diskretizace.

```{r}
# rozdeleni na trenovaci a testovaci data
XX.train <- Lambda.RKHS[, 1:dim(grid.data)[1]]
XX.test <- Lambda.RKHS[, (dim(grid.data)[1] + 1):dim(Lambda.RKHS)[2]]

# pripravime si datovou tabulku pro ulozeni vysledku
Res <- data.frame(model = c('SVM linear - RKHS', 
                            'SVM poly - RKHS', 
                            'SVM rbf - RKHS'), 
                  Err.train = NA,
                  Err.test = NA)

# projdeme jednotliva jadra
for (kernel_number in 1:3) {
  kernel_type <- c('linear', 'polynomial', 'radial')[kernel_number]

  data.RKHS.train <- as.data.frame(t(XX.train))
  data.RKHS.train$Y <- factor(Y.train)
  
  data.RKHS.test <- as.data.frame(t(XX.test))
  data.RKHS.test$Y <- factor(Y.test)
  
  # sestrojeni modelu
  clf.SVM.RKHS <- svm(Y ~ ., data = data.RKHS.train,
                      type = 'C-classification',
                      scale = TRUE,
                      kernel = kernel_type)
  
  # presnost na trenovacich datech
  predictions.train <- predict(clf.SVM.RKHS, newdata = data.RKHS.train)
  presnost.train <- table(Y.train, predictions.train) |>
    prop.table() |> diag() |> sum()
    
  # presnost na testovacich datech
  predictions.test <- predict(clf.SVM.RKHS, newdata = data.RKHS.test)
  presnost.test <- table(Y.test, predictions.test) |>
    prop.table() |> diag() |> sum()
  
  # ulozeni vysledku
  Res[kernel_number, c(2, 3)] <- 1 - c(presnost.train, presnost.test)
}
```

```{r echo=FALSE}
knitr::kable(Res,
             caption = "Souhrnné výsledky metody SVM v kombinaci s RKHS na simulovaných datech. $\\widehat{Err}_{train}$ značí odhad trénovací chybovosti a $\\widehat{Err}_{test}$ testovací chybovosti.",
             digits = 4,
             col.names = c('Model                            ', 
                           '$\\widehat{Err}_{train}\\quad\\quad\\quad\\quad\\quad$      ',
                           '$\\widehat{Err}_{test}\\quad\\quad\\quad\\quad\\quad$       '),
             format = 'simple')
```

Vidíme, že model u všech třech jader velmi dobře klasifikuje trénovací data, zatímco jeho úspěšnost na testovacích datech není vůbec dobrá.
Je zřejmé, že došlo k overfittingu, proto využijeme cross-validaci, abychom určili optimální hodnoty $\gamma$ a $d$.

```{r}
# rozdelime trenovaci data na k casti
folds <- createMultiFolds(1:sum(split), k = k_cv, time = 1)
# odstranime posledni sloupec, ve kterem jsou hodnoty Y
data.RKHS <- grid.data[, -dim(grid.data)[2]] |> t()

# hodnoty hyperparametru, ktere budeme prochazet
dimensions <- 3:20 # rozumny rozsah hodnot d
gamma.cv <- 10^seq(-1, 2, length = 15)

# list se tremi slozkami ... array pro jednotlive jadra -> linear, poly, radial
# prazdna matice, do ktere vlozime jednotlive vysledky
# ve sloupcich budou hodnoty presnosti pro dane
# v radcich budou hodnoty pro danou gamma a vrstvy odpovidaji folds
dim.names <- list(gamma = paste0('gamma:', round(gamma.cv, 3)),
                  d = paste0('d:', dimensions),
                  CV = paste0('cv:', 1:k_cv))

CV.results <- list(
  SVM.l = array(NA, dim = c(length(gamma.cv), length(dimensions), k_cv),
                dimnames = dim.names),
  SVM.p = array(NA, dim = c(length(gamma.cv), length(dimensions), k_cv),
                dimnames = dim.names),
  SVM.r = array(NA, dim = c(length(gamma.cv), length(dimensions), k_cv),
                dimnames = dim.names))
```

```{r CV_SVM_RKHS_r}
# samotna CV
for (gamma in gamma.cv) {
  K <- Kernel.RKHS(t.seq, gamma = gamma)
  Eig <- eigen(K)
  eig.vals <- Eig$values
  eig.vectors <- Eig$vectors
  alpha.RKHS <- matrix(0, nrow = dim(data.RKHS)[1], ncol = dim(data.RKHS)[2]) 
  
  # model
  for(i in 1:dim(data.RKHS)[2]) {
    df.svm <- data.frame(x = t.seq,
                         y = data.RKHS[, i])
    svm.RKHS <- svm(y ~ x, data = df.svm, 
                    kernel = 'radial',
                    type = 'eps-regression',
                    epsilon = 0.1,
                    gamma = gamma)
    alpha.RKHS[svm.RKHS$index, i] <- svm.RKHS$coefs 
  }
  
  # projdeme dimenze
  for(d.RKHS in dimensions) {
    Lambda.RKHS <- matrix(NA, 
                          ncol = dim(data.RKHS)[2], 
                          nrow = d.RKHS) 
    # vypocet reprezentace
    for(l in 1:dim(data.RKHS)[2]) {
      Lambda.RKHS[, l] <- (t(eig.vectors[, 1:d.RKHS]) %*% 
                             alpha.RKHS[, l]) * eig.vals[1:d.RKHS]
    }
    # projdeme folds
    for (index_cv in 1:k_cv) {
      # definice testovaci a trenovaci casti pro CV
      fold <- folds[[index_cv]]
      # rozdeleni na trenovaci a validacni data
      XX.train <- Lambda.RKHS[, fold]
      XX.test <- Lambda.RKHS[, !(1:dim(Lambda.RKHS)[2] %in% fold)]
      # pripravime si datovou tabulku pro ulozeni vysledku
      Res <- data.frame(model = c('SVM linear - RKHS', 
                                  'SVM poly - RKHS', 
                                  'SVM rbf - RKHS'), 
                        Err.test = NA)
      # projdeme jednotliva jadra
      for (kernel_number in 1:3) {
        kernel_type <- c('linear', 'polynomial', 'radial')[kernel_number]
      
        data.RKHS.train <- as.data.frame(t(XX.train))
        data.RKHS.train$Y <- factor(Y.train[fold])
        
        data.RKHS.test <- as.data.frame(t(XX.test))
        data.RKHS.test$Y <- factor(Y.train[!(1:dim(Lambda.RKHS)[2] %in% fold)])
        
        # sestrojeni modelu
        clf.SVM.RKHS <- svm(Y ~ ., data = data.RKHS.train,
                            type = 'C-classification',
                            scale = TRUE,
                            kernel = kernel_type)
        
        # presnost na validacnich datech
        predictions.test <- predict(clf.SVM.RKHS, newdata = data.RKHS.test)
        presnost.test <- table(data.RKHS.test$Y, predictions.test) |>
          prop.table() |> diag() |> sum()
        
        # ulozeni vysledku
        Res[kernel_number, 2] <- 1 - presnost.test
      }
      # presnosti vlozime na pozice pro dane d, gamma a fold
      CV.results$SVM.l[paste0('gamma:', round(gamma, 3)), 
                       d.RKHS - min(dimensions) + 1, 
                       index_cv] <- Res[1, 2]
      CV.results$SVM.p[paste0('gamma:', round(gamma, 3)), 
                       d.RKHS - min(dimensions) + 1, 
                       index_cv] <- Res[2, 2]
      CV.results$SVM.r[paste0('gamma:', round(gamma, 3)), 
                       d.RKHS - min(dimensions) + 1, 
                       index_cv] <- Res[3, 2]
    }
  }
}
```

```{r}
# spocitame prumerne presnosti pro jednotliva d pres folds
for (n_method in 1:length(CV.results)) {
  CV.results[[n_method]] <- apply(CV.results[[n_method]], c(1, 2), mean)
}

gamma.opt <- c(which.min(CV.results$SVM.l) %% length(gamma.cv), 
               which.min(CV.results$SVM.p) %% length(gamma.cv), 
               which.min(CV.results$SVM.r) %% length(gamma.cv))
gamma.opt[gamma.opt == 0] <- length(gamma.cv)
gamma.opt <- gamma.cv[gamma.opt]

d.opt <- c(which.min(t(CV.results$SVM.l)) %% length(dimensions), 
           which.min(t(CV.results$SVM.p)) %% length(dimensions), 
           which.min(t(CV.results$SVM.r)) %% length(dimensions))
d.opt[d.opt == 0] <- length(dimensions)
d.opt <- dimensions[d.opt]

err.opt.cv <- c(min(CV.results$SVM.l), 
                     min(CV.results$SVM.p),
                     min(CV.results$SVM.r))
df.RKHS.res <- data.frame(d = d.opt, gamma = gamma.opt, CV = err.opt.cv,
           Kernel = c('linear', 'polynomial', 'radial') |> factor(),
           row.names = c('linear', 'poly', 'radial'))
```

```{r echo=FALSE}
knitr::kable(df.RKHS.res,
             caption = "Souhrnné výsledky cross-validace pro metodu SVM v kombinaci s RKHS na simulovaných datech. $\\widehat{Err}_{train}$ značí odhad trénovací chybovosti a $\\widehat{Err}_{test}$ testovací chybovosti.",
             digits = 4,
             col.names = c('$\\quad\\quad\\quad\\quad\\quad d$',
                           '$\\quad\\quad\\quad\\quad\\quad\\gamma$',
                           '$\\widehat{Err}_{cross\\_validace}$',
                           'Model                            '),
             format = 'simple')
```

Vidíme, že nejlépe vychází hodnota parametru $d={}$ `r d.opt[1]` a $\gamma={}$ `r round(gamma.opt[1], 4)` pro lineární jádro s hodnotou přesnosti spočtenou pomocí 10-násobné CV `r round(1-err.opt.cv[1], 4)`, $d={}$ `r d.opt[2]` a $\gamma={}$ `r round(gamma.opt[2], 4)` pro polynomiální jádro s hodnotou přesnosti spočtenou pomocí 10-násobné CV `r round(1 - err.opt.cv[2], 4)` a $d={}$ `r d.opt[3]` a $\gamma={}$ `r round(gamma.opt[3], 4)` pro radiální jádro s hodnotou přesnosti `r round(1 - err.opt.cv[3], 4)`.
Pro zajímavost si ještě vykresleme funkci validační chybovosti v závislosti na dimenzi $d$ a hodnotě hyperparametru $\gamma$.

```{r fig.cap='Závislost validační chybovosti na volbě hyperparametrů $d$ a $\\gamma$, zvlášť pro všechna tři uvažovaná jádra v metodě SVM.'}
CV.results.plot <- data.frame(d = rep(dimensions |> rep(3), each = length(gamma.cv)), 
                              gamma = rep(gamma.cv, length(dimensions)) |> rep(3),
                               CV = c(c(CV.results$SVM.l), 
                                      c(CV.results$SVM.p), 
                                      c(CV.results$SVM.r)),
                               Kernel = rep(c('linear', 'polynomial', 'radial'), 
                                            each = length(dimensions) * 
                                              length(gamma.cv)) |> factor())
CV.results.plot |> 
  ggplot(aes(x = d, y = gamma, z = CV)) + 
  geom_contour_filled() +
  scale_y_continuous(trans='log10') +
  facet_wrap(~Kernel) +
  theme_bw() + 
  labs(x = expression(d),
       y = expression(gamma)) + 
  scale_fill_brewer(palette = "Spectral") + 
  geom_point(data = df.RKHS.res, aes(x = d, y = gamma),
             size = 5, pch = '+')
```

Na grafech výše vidíme, jak se měnila validační chybovost v závislosti na hodnotách hyperparametrů $d$ a $\gamma$.
Všimněme si zejména, že ve všech třech grafech pro jednotlivá jádra jsou patrné výrazné horizontální útvary.
Z toho můžeme usoudit významné teoretické i praktické zjištění -- uvažovaná klasifikační metoda (projekce na RKHS pomocí SVM + klasifikace SVM) je robustní na volbu hyperparametru $d$ (tj. při malé změně v hodnotě tohoto parametru nedojde k výraznému zhoršení validační chybovosti), zatímco při volbě hyperparametru $\gamma$ musíme být velmi obezřetní (i malá změna v jeho hodnotě může vést k velké změně validační chybovosti).
Toto chování je nejlépe patrné u Gaussova jádra.

Jelikož již máme nalezeny optimální hodnoty hyperparametrů, můžeme zkounstruovat finální modely a určit jejich úspěšnost klasifikace na testovacích datech.

```{r}
# odstranime posledni sloupec, ve kterem jsou hodnoty Y
data.RKHS <- grid.data[, -dim(grid.data)[2]] |> t()
# pridame i testovaci data
data.RKHS <- cbind(data.RKHS, grid.data.test[, -dim(grid.data.test)[2]] |> t())
```

```{r}
# pripravime si datovou tabulku pro ulozeni vysledku
Res <- data.frame(model = c('SVM linear - RKHS - radial', 
                            'SVM poly - RKHS - radial', 
                            'SVM rbf - RKHS - radial'), 
                  Err.train = NA,
                  Err.test = NA)

# projdeme jednotliva jadra
for (kernel_number in 1:3) {
  # spocitame matici K
  gamma <- gamma.opt[kernel_number] # hodnota gamma pomoci CV
  K <- Kernel.RKHS(t.seq, gamma = gamma)
  
  # urcime vlastni cisla a vektory
  Eig <- eigen(K)
  eig.vals <- Eig$values
  eig.vectors <- Eig$vectors
  # urceni koeficientu alpha z SVM
  alpha.RKHS <- matrix(0, nrow = dim(data.RKHS)[1],
                       ncol = dim(data.RKHS)[2]) # prazdny objekt
  
  # model
  for(i in 1:dim(data.RKHS)[2]) {
    df.svm <- data.frame(x = t.seq,
                         y = data.RKHS[, i])
    svm.RKHS <- svm(y ~ x, data = df.svm, 
                    kernel = 'radial',
                    type = 'eps-regression',
                    epsilon = 0.1,
                    gamma = gamma)
    # urceni alpha
    alpha.RKHS[svm.RKHS$index, i] <- svm.RKHS$coefs # nahrazeni nul koeficienty
  }
  # d
  d.RKHS <- d.opt[kernel_number]
  
  # urceni vektoru lambda
  Lambda.RKHS <- matrix(NA, 
                        ncol = dim(data.RKHS)[2], 
                        nrow = d.RKHS) # vytvoreni prazdneho objektu
  
  # vypocet reprezentace
  for(l in 1:dim(data.RKHS)[2]) {
    Lambda.RKHS[, l] <- (t(eig.vectors[, 1:d.RKHS]) %*% alpha.RKHS[, l]) * eig.vals[1:d.RKHS]
  }
  
  # rozdeleni na trenovaci a testovaci data
  XX.train <- Lambda.RKHS[, 1:dim(grid.data)[1]]
  XX.test <- Lambda.RKHS[, (dim(grid.data)[1] + 1):dim(Lambda.RKHS)[2]]

  kernel_type <- c('linear', 'polynomial', 'radial')[kernel_number]

  data.RKHS.train <- as.data.frame(t(XX.train))
  data.RKHS.train$Y <- factor(Y.train)
  
  data.RKHS.test <- as.data.frame(t(XX.test))
  data.RKHS.test$Y <- factor(Y.test)
  
  # sestrojeni modelu
  clf.SVM.RKHS <- svm(Y ~ ., data = data.RKHS.train,
                      type = 'C-classification',
                      scale = TRUE,
                      kernel = kernel_type)
  
  # presnost na trenovacich datech
  predictions.train <- predict(clf.SVM.RKHS, newdata = data.RKHS.train)
  presnost.train <- table(Y.train, predictions.train) |>
    prop.table() |> diag() |> sum()
    
  # presnost na testovacich datech
  predictions.test <- predict(clf.SVM.RKHS, newdata = data.RKHS.test)
  presnost.test <- table(Y.test, predictions.test) |>
    prop.table() |> diag() |> sum()
  
  # ulozeni vysledku
  Res[kernel_number, c(2, 3)] <- 1 - c(presnost.train, presnost.test)
}
```

```{r echo=FALSE}
knitr::kable(Res,
             caption = "Souhrnné výsledky metody SVM v kombinaci s RKHS na simulovaných datech. $\\widehat{Err}_{train}$ značí odhad trénovací chybovosti a $\\widehat{Err}_{test}$ testovací chybovosti.",
             digits = 4,
             col.names = c('Model                            ', 
                           '$\\widehat{Err}_{train}\\quad\\quad\\quad\\quad\\quad$      ',
                           '$\\widehat{Err}_{test}\\quad\\quad\\quad\\quad\\quad$       '),
             format = 'simple')
```

Přesnost metody SVM v kombinaci s projekcí na Reproducing Kernel Hilbert Space je tedy na trénovacích datech rovna `r 100 * round(Res[1, 2], 4)` % pro lineární jádro, `r 100 * round(Res[2, 2], 4)` % pro polynomiální jádro a `r 100 * round(Res[3, 2], 4)` % pro gaussovské jádro.
Na testovacích datech je potom přesnost metody `r 100 * round(Res[1, 3], 4)` % pro lineární jádro, `r 100 * round(Res[2, 3], 4)` % pro polynomiální jádro a `r 100 * round(Res[3, 3], 4)` % pro radiální jádro.

```{r}
RESULTS <- rbind(RESULTS, Res)
```





